臺灣高等法院臺中分院刑事判決
110年度上易字第506號
上  訴  人
即  被  告  張再亨


選任辯護人  戴易鴻律師
上列上訴人因公共危險案件，不服臺灣彰化地方法院110年度易
字第38號中華民國110年3月31日第一審判決（起訴案號：臺灣彰
化地方檢察署109年度偵字第10227號），提起上訴，本院判決如
下：
    主  文
上訴駁回。
    事  實
一、張再亨於民國109年7月20日上午8、9時許，在未有人居住之
    彰化縣○○鄉○○村○○路00巷00號建物（三合院建物，下稱系爭
    建物）西側自己耕種之田地（下稱系爭田地）東北側田埂附
    近的老鼠洞燃燒雜草，嗣又於同日上午11時餘，繼續燃燒系
    爭田地西側田埂之雜草後離開，於同日下午1時29分前返回
    系爭田地東南側田埂繼續燃燒雜草時，其本應注意看管火勢
    ，避免火勢延燒至相鄰田地造成公共危險，依當時情形又非
    不能注意，竟疏未注意及此，致燃燒雜草之火勢隨風飄散延
    燒至系爭田地東側他人田地上之稻草，再延燒至凃富山、林
    謝金炭共有之系爭建物旁之竹林，其後復延燒至系爭建物中
    凃富山所有之部分建物（該三合院西側外牆受燒後燻黑、屋
    頂2樓木造樓地板燒毀、屋頂塌陷等），而飛火掉落的灰燼
    也將余明山所有種植蔬菜溫室瓜果棚架上之塑膠布8棚全部
    毀損、及旁邊之紗網產生破洞，致令不堪使用。嗣經彰化縣
    消防局獲報立即趕赴現場搶救，而為警循線查悉上情。
二、案經余明山訴由彰化縣警察局員林分局報告臺灣彰化地方檢
    察署檢察官偵查起訴。
    理  由
一、證據能力部分：
  ㈠本判決以下所引用上訴人即被告張再亨（下稱被告）以外之
    人於審判外所為之言詞或書面陳述，固屬傳聞證據，惟檢察
    官、被告及其辯護人均不爭執其證據能力，迄本院言詞辯論
    終結前亦均未聲明異議，本院審酌此等證據作成或取得過程
    ，並無違法或不當情形，且與本案待證事實具關連性，認以
    之為本案之證據應屬適當，依刑事訴訟法第159條之5規定，
    自有證據能力。
  ㈡本判決以下所引用之非供述證據，核與本案事實具有自然關
    聯性，又未據檢察官、被告及其辯護人爭執其證據能力，且
    查無事證足認有違背法定程序或經偽造、變造所取得等證據
    排除之情事，復經本院依法踐行調查程序，自應認有證據能
    力。
二、認定犯罪事實之證據與理由
　　訊據被告張再亨否認有何公共危險之犯行，辯稱：我早上7
    、8點去系爭田地放水，有點火燒田埂邊老鼠洞，8點初就把
    所有火都熄滅，9點多去永靖菜市場吃早餐，一直到12點多
    才離開那邊，回家休息，下午1時20分許我去系爭田地巡田
    水，發現東邊竹林起火才趕快打119救火，火是從竹林那邊
    燃燒到我系爭田地（往西燒），不是從系爭田地的田埂往東
    燒的云云。辯護人則為被告答辯稱：被告在上午11時許還在
    永靖菜市場那邊，告訴人余明山說有看到被告還在系爭田地
    燒雜草，應該是記錯了；被告是下午1時20分許至系爭田地
    放水，才發現竹林那邊起火，當時自己田地還沒有火，是竹
    林那邊的火延燒過來，故系爭建物及溫室瓜果棚架毀損的部
    分，均與被告無關等語。經查：
  ㈠系爭田地東側田地上之稻草及更東側竹林與竹林東側之系爭
    建物，於109年7月20日下午1時29分前，因同一火源引發之
    火災，而有燒毀情形之事實，為被告所不爭執，核與證人即
    被害人凃富山及證人余麗瑰於警詢證述發現火災情形相符（
    見偵卷第27-30頁、第35-38頁），且有原審勘驗筆錄、彰化
    地方檢察署檢察官勘驗筆錄（暨現場照片6張）、彰化縣消
    防局火災原因調查鑑定書（檢附談話筆錄、現場平面圖、空
    照圖與現場照片等，下稱鑑定報告）各1份附卷可佐（見偵
    卷第45-102頁、第131-135頁、原審卷第101-107頁），此部
    分堪信為真。
　㈡又被告於案發當日上午8、9時，在系爭田地東北側田埂附近
    的老鼠洞燃燒雜草，嗣又於同日上午11時餘，繼續燃燒系爭
    田地西側田埂之雜草後離開，業據證人余明山於偵訊及原審
    證述明確（見偵卷第118頁、原審卷第111頁），而被告雖坦
    承其於該日上午在系爭田地上開田埂燃燒雜草，然辯稱：其
    於上午8點多將火熄滅後即離開，9點多去永靖菜市場吃早餐
    ，一直到12點多才離開那邊，回家休息云云。然查，被告所
    持用門號0000000000號行動電話，於案發當日上午8時17分
    至9時57分，及11時13分之基地台位置均為彰化縣○○鄉○○村○
    ○路000巷00號4樓頂，其間僅當日上午10時53分之基地台位
    置為同鄉ＯＯＯOOOＯO樓頂，此有中華電信資料查詢可稽（見原
    審卷第24頁），可見被告於案發當日上午8時17分至9時57分
    及上午11時13分左右均在系爭田地無訛，被告上開所辯顯與
    事實不符，尚無可採。證人余明山上開證述則應屬可信。
　㈢又依卷附上開中華電信資料查詢（見原審卷第24頁）顯示，
    被告持用之上開行動電話於案發當日下午13時10分及13時29
    分之基地台位置亦為彰化縣○○鄉○○村○○路000巷00號4樓頂。
    且被告於警詢供稱：其於13時20分左右再前往系爭田地（見
    偵卷第19頁），堪認被告確於案發當日下午13時29分前即返
    回並停留在系爭田地。而系爭田地東南側田埂有燃燒雜草痕
    跡，有現場照片可參（見偵卷第98頁照片38、第99頁照片40
    ），參以證人余明山於警詢陳稱：據我往年經驗所知，該附
    近農地只有被告會在每一期割稻後播種前習慣性在他自己田
    地附近燃燒雜草稻草等語（見偵卷第33頁），及證人凃富山
    ：據我所知道只有該農田（指系爭田地）地主張再亨會燃燒
    雜草等語（見偵卷第29頁），被告於警詢亦供稱其有燃燒雜
    草及稻草習慣，這次因為要捕老鼠洞以利稻田放水灌溉用水
    ，才再度燃燒老鼠洞周邊雜草以利補洞等語（見偵卷第19頁
    ），佐以被告於本案案發當日上午也陸續在系爭田地東北側
    、西側等田埂燃燒雜草，以驅除老鼠等情，如上所述。堪認
    上開系爭田地東南側田埂燃燒雜草痕跡，應係被告於案發當
    日下午13時29分前再度返回系爭田地時，為了驅除老鼠燃燒
    雜草所造成。被告辯稱：當時伊已經沒有燃燒雜草，只是要
    去巡田水云云，無非卸責之詞，要無可採。
　㈣本件經彰化縣消防局於案發當日勘查火災現場調查火災原因
    結果，對於起火原因之判斷，其鑑定報告（見偵卷第49至51
    頁）已說明：清理現場時未發現施工用之焊接等器材、瓦斯
    爐等烹煮用具、存放自燃性之化學物品等，可排除因施工、
    烹煮不慎或化學物品自燃引起火災可能；且未發現神明桌或
    祭祀用具殘留，可排除因祭祀等原因不慎引起火災之可能；
    再起火處附近沒有不規則液體燃燒痕跡、被告與被害人凃富
    山也均稱附近沒有看到可疑人物、可排除人為縱火之可能；
    起火處附近未發現小範圍且較深之碳化現象，可排除煙蒂等
    微小火源引起火災之可能；附近是農田，無使用電氣設備或
    電源配線經過，可排除電器因素引起火災之可能；系爭建物
    並無投保火險，可排除詐領保險縱火之可能；又西側田地（
    即系爭田地東南側田地）使用人曾春瑞供稱歷年都是以耕耘
    機直接攪拌稻草並無燃燒稻草，故可排除曾春瑞燃燒雜草引
    起火災之可能（況也無法證明曾春瑞當時在場）等語（見偵
    卷第49-50頁），從而，本件係其他原因引起火災之可能性
    ，微乎其微。而證人余明山於原審證稱：案發當日是吹西南
    風（見原審卷第108頁），參以火災後現場空拍照片（見偵
    卷第81頁），以西南風判斷火流起點，應該為西側即系爭田
    地東南側田埂，本件經彰化縣消防局於案發當日勘查火災現
    場調查火災原因結果，亦認起火處為彰化縣○○鄉○○村○○路00
    巷00號西側田地靠西側田埂（即系爭田地東南側田埂）附近
    ，此有彰化縣消防局火災原因調查鑑定書在卷可按（見偵卷
    第45至103頁）。是本件火災起火點之火源應是被告於系爭
    田地東南側田埂燃燒雜草所造成，至為明確。被告辯稱竹林
    才是起火處，往西延燒至系爭田地田埂云云，不僅與當日風
    向可能造成之火流延燒方向不符，也與燃燒後可能之灰燼遍
    佈情形不同，是其辯解，並非可採。
　㈤又查，系爭田地東側相鄰田地布滿已收割後之乾旱稻草，此
    有現場照片可證（見偵卷第80頁），乾稻草本即易燃，倘遇
    風助燃極可能成為不可收拾火勢，是被告於系爭田地東南側
    田埂燃燒雜草，遇有西南風，自應注意看管火勢，避免火勢
    延燒至東側田地之稻草，而依當時情況，被告並無不能注意
    ，竟疏未注意及此，致燃燒雜草之火勢隨風飄散延燒至系爭
    田地東側他人田地上之稻草，再延燒至凃富山、林謝金炭共
    有之系爭建物旁之竹林，其後復延燒至系爭建物中凃富山所
    有之部分建物（該三合院西側外牆受燒後燻黑、屋頂2樓木
    造樓地板燒毀、屋頂塌陷等），而飛火掉落的灰燼也將余明
    山所有種植蔬菜溫室瓜果棚架上之塑膠布8棚全部毀損、及
    旁邊之紗網產生破洞，被告自有過失責任。　
  ㈥綜上所述，被告及其辯護人前開辯解，核係卸責之詞，均非
    可採。本案事證明確，被告上揭犯行堪以認定，應依法論科
    。
三、論罪科刑
    核被告張再亨所為，係犯刑法第174條第3項前段失火燒燬現
    未有人所在之他人所有建築物罪、第175條第3項之失火燒燬
    住宅或建築物以外之物罪。被告以一過失行為，同時造成被
    害人凃富山所有未有人所在之部分建築物、被害人涂富山、
    林謝金炭共有之竹林、告訴人余明山所有溫室瓜果棚架之財
    產損害，且觸犯上開2罪，為想像競合犯，應從一重之刑法
    第174條第3項前段失火燒燬現未有人所在之他人所有建築物
    罪論處。
四、原審審理結果，認被告上開犯行事證明確，依上開規定予以
    論罪，復以行為人之責任為基礎，審酌被告在告訴人余明山
    已敦促其注意火源可能造成之危險之情況下，仍燃燒雜草，
    且造成該告訴人及被害人凃富山、林謝金炭受有財物損失，
    其過失程度及行為造成之損害結果非輕；並考量被告犯罪手
    段、智識程度與家庭狀況等一切情狀，量處被告有期徒刑5
    月，並諭知易科罰金折算標準，以資懲儆。核其採證認事用
    法俱無違誤，量刑亦堪認妥適，應可維持。被告上訴，猶以
    前詞置辯，否認犯罪，為無理由，應予駁回。
據上論結，應依刑事訴訟法第368條，判決如主文。
本案經檢察官余建國提起公訴，檢察官陳惠珠到庭執行職務。
中　　華　　民　　國　　110 　年　　8 　　月　　11　　日
            刑事第五庭    審判長法　官  鄭  永  玉
　　　　　　　　　　　　        法　官  卓  進  仕
　　　　　　　　　　　　　      法　官  許  文  碩  
以上正本證明與原本無異。
不得上訴。
                                書記官  林  育  萱
　　　　　　　　　　　　　　　　
中　　華　　民　　國　　110 　年　　8 　　月　　11　　日
論罪法條：
中華民國刑法第174條
放火燒燬現非供人使用之他人所有住宅或現未有人所在之他人所
有建築物、礦坑、火車、電車或其他供水、陸、空公眾運輸之舟
、車、航空機者，處3年以上10年以下有期徒刑。
放火燒燬前項之自己所有物，致生公共危險者，處6月以上5年以
下有期徒刑。
失火燒燬第1項之物者，處6月以下有期徒刑、拘役或9千元以下
罰金；失火燒燬前項之物，致生公共危險者，亦同。
第1項之未遂犯罰之。
中華民國刑法第175條
放火燒燬前二條以外之他人所有物，致生公共危險者，處1年以
上7年以下有期徒刑。
放火燒燬前二條以外之自己所有物，致生公共危險者，處3年以
下有期徒刑。
失火燒燬前二條以外之物，致生公共危險者，處拘役或9千元以
下罰金。